臺灣高雄地方法院刑事判決　　　　　　100年度簡上字第365號
上　訴　人
即　被　告　林孟暉
上列上訴人即被告因家庭暴力之傷害案件，不服本院中華民國10
0年6月7日100年度簡字第1254號第一審刑事簡易判決（偵查案號
：100年度偵字第398號），提起上訴，本院管轄之第二審合議庭
認不應以簡易判決處刑，改依通常程序為第一審判決如下：
    主  文
原判決撤銷。
林孟暉無罪。
    理  由
一、聲請簡易判決處刑意旨略以：被告林孟暉與蔡宛岑原係夫妻
    （於民國100年7月15日離婚），屬家庭暴力防治法第3條第1
    款之家庭成員。被告於99年11月18日下午1 時40分許，在渠
    等當時共同居住之高雄市苓雅區○○○路6號5樓之4 住處，
    因故發生爭執，竟基於傷害人身體之犯意，徒手拉扯蔡宛岑
    雙手臂，致其受有雙上臂各有5×3公分及7×3公分瘀傷之傷
    害，因認被告涉犯刑法第277 條第1 項之傷害罪嫌等語。
二、按犯罪事實應依證據認定之，無證據不得認定犯罪事實；被
    告之自白，不得作為有罪判決之唯一證據；不能證明被告犯
    罪者，應諭知無罪之判決，刑事訴訟法第154 條第2 項、第
    156條第2項、第301條第1項分別定有明文。而事實之認定，
    應憑證據，如未能發現相當證據，或證據不足以證明，自不
    能以推測或擬制之方法為裁判基礎；且認定犯罪事實所憑之
    證據，雖不以直接證據為限，間接證據亦包括在內，然而無
    論直接證據或間接證據，其為訴訟上之證明，須於通常一般
    之人均不致有所懷疑，而得確信其為真實之程度者，始得據
    為有罪之認定，倘其證明尚未達到此一程度，而有合理之懷
    疑存在而無從使事實審法院獲得有罪之確信時，即應由法院
    為諭知被告無罪之判決，最高法院亦著有40年台上字第86號
    、76年台上字第4986號判例可資參照。
三、聲請簡易判決處刑意旨認被告涉犯傷害罪嫌，無非係以被告
    於警詢、偵訊之供述、證人即告訴人蔡宛岑於警詢、偵訊之
    指訴、證人蘇俊龍於偵訊之證述、99年11月19日高雄市立民
    生醫院受理家庭暴力事件驗傷診斷書等為其論據。訊據被告
    雖坦承於上述時、地，與告訴人發生爭執，而以雙手抓住告
    訴人之左右上臂，將告訴人推出大門等情事，惟堅詞否認有
    何傷害犯行，辯稱：告訴人當時在亂摔東西，伊要阻止告訴
    人，才用手抓住她推出門外，係正當防衛，並無傷害故意，
    且伊不確定告訴人之傷勢是伊抓她造成，還是她後來自己關
    在房間內自殘引起等語。經查：
  (一)公訴人認被告有聲請簡易判決處刑意旨所載傷害情事，固提
    出載有告訴人雙上臂各有5×3公分及7×3公分瘀傷之診斷證
    明書1紙為憑，惟關於受傷之緣由，證人即告訴人蔡宛岑於
    本院審理時證述：被告是為了阻止我摔東西，才拉住我的2
    隻手，當時我們爭吵，他要把我趕出門，我就摔東西，因為
    我的皮膚比較白，很容易一點點外力就瘀血，被告不是故意
    讓我受傷的等語（見簡上卷86-87頁），核與被告所供稱：
    為阻止告訴人繼續摔東西，才抓住告訴人的手推出門外之情
    詞一致，復徵諸證人即受被告之託前往被告住處換鎖之鎖匠
    蘇俊龍於本院審理時證稱：那天下午被告找我去換大門鎖，
    我換鎖時聽到被告與告訴人在客廳吵架，吵很大聲，好像要
    不要搬出去的事情，當時客廳感覺很凌亂，東西、衣服、衣
    架都擺在地上，沒有很整齊地擺放，我換好鎖後下樓遇到管
    區員警，就跟他說樓上有夫妻吵架，請員警上樓處理等語（
    見簡上卷第64、66頁），及證人即前往被告住處處理之警員
    蔡榮杰於本院審理中證述：我有去處理，因為有糾紛，當天
    我去了兩次，一次是上午，一次是中午過後，上午那次東西
    沒有摔得亂七八糟，但是有看到衣服、衣架倒在客廳地上等
    語（見簡上卷第85頁），均證稱當時客廳地上凌亂，衣服、
    衣架散落一地，亦與被告、告訴人所述當時有摔東西之情相
    合。參以告訴人患有未明示之情感性精神病，曾多次住院治
    療，案發當天警員第一次到場處理離開後，告訴人即在其房
    間內，以吞食安眠藥及持注射針頭刺扎手腕等方式自殘，嗣
    經被告再度報警送醫救治乙節，業據證人即告訴人、證人即
    到場救護之警員蔡榮杰於本院審理時證述在卷（見簡上卷87
    、81、82、83頁），並有高雄市立凱旋醫院診斷書、告訴人
    之病歷資料、高雄市政府警察局苓雅分局受理各類案件紀錄
    簿、高雄市自殺防治通報單、高雄市警消單位救護送疑似罹
    患精神疾病患者就醫通報單附卷可憑（見偵卷23頁、簡上卷
    第29至33頁、55至57頁），足見告訴人與被告爭吵之時，情
    緒十分激動，並有失控翻倒衣物、摔落東西之情。
  (二)告訴人除前開雙手上臂之瘀傷外，並無其他部位受傷，被告
    亦未另毆打告訴人，業經證人即告訴人於警詢時證述：「（
    你先生林孟暉除了抓妳雙手臂之外，有無毆打妳？）他只有
    抓住我的雙手臂而已」等語（見偵卷第3頁反面），並有高
    雄市立民生醫院受理家庭暴力事件驗傷診斷書1紙在卷可按
    （見偵卷99頁），證人即警員蔡榮杰於本院審理時亦證述：
    「（第一次時，告訴人有無跟你說她有受傷？）我不確定」
    、「（當時有無注意告訴人身體有無異狀？）沒有異狀」、
    「（第一次去的時候，告訴人有無跟你說被告有打她？）沒
    有。因為第一次去印象中告訴人在房間，去的時候就被告跟
    鎖匠在客廳入口那個地方」、「（第一次的時候有無跟告訴
    人講話？）有去房間把告訴人叫出來」、「（把告訴人叫出
    來的時候，告訴人有無對被告講說不要打我、不要捏我、不
    要抓我之類的話？）沒有」等語（見簡上卷82、85頁），衡
    情，苟被告真有傷害告訴人之意，以當時2 人激烈爭吵、告
    訴人甚且動手摔東西之情狀，理當不至於僅止於緊抓告訴人
    之手臂，而無其他傷害行為，足證被告抓住告訴人雙手上臂
    ，僅係單純阻止告訴人繼續破壞或為不理性舉動，從而被告
    前揭並無傷害故意之辯解，應可採信。
  (三)雖證人蘇俊龍於100年10月20日本院審理時證述：我沒有感
    覺有摔什麼東西，只知道他們吵架很吵雜等語（見簡上卷65
    頁）；而證人蔡榮杰於100年11月2日本院審理時亦證述：「
    （第一次去的時候，被告有無跟你說告訴人有在亂摔東西？
    ）也沒有」等語（見簡上卷84頁），然證人蘇俊龍、蔡榮杰
    到庭證述時，距案發時間即99年11月18日已近1 年，且證人
    蘇俊龍僅到場為被告換鎖，證人蔡榮杰則係受派到場處理通
    報之夫妻糾紛，自難強求、期待渠等歷時1 年，對與渠等無
    任何利害關係之事件詳情仍能清楚記憶無誤，是渠等上述未
    聽聞告訴人亂摔東西之證述，要無礙於本院就告訴人確有在
    爭吵中翻摔物品之認定。
  (四)綜上所述，被告徒手抓住告訴人雙上臂之行為，雖導致告訴
    人受有前揭傷害，但被告主觀上既係為阻止告訴人情緒失控
    摔東西之行為，始抓住其手制止，尚難認有傷害告訴人之故
    意，依法即不得對其科以故意傷害罪責，此外復查無其他積
    極證據足資證明被告有何公訴人所指之故意傷害情事，自應
    為其無罪之諭知。原審未予詳察，遽予論科，尚有未合，被
    告上訴否認犯罪，指摘原判決不當，為有理由，自應由本院
    撤銷原判決，而為被告無罪判決之諭知。
四、末按地方法院簡易庭對被告為簡易判決處刑後，經提起上訴
    ，而地方法院合議庭認應為無罪判決之諭知者，依同法第45
    5條之1第3項準用第369條第2項之規定意旨，應由該地方法
    院合議庭撤銷簡易庭之判決，改依第一審通常程序審判（最
    高法院91年度台非字第21號判例意旨參照）。本案既不能證
    明被告犯罪，原審遽為被告有罪之判決，尚有違誤。被告提
    起上訴否認犯罪，為有理由。原審判決既有前述瑕疵，自應
    由本院合議庭撤銷原判決，自為第一審無罪之判決。
據上論斷，應依刑事訴訟法第455 條之1 第3 項、第452 條、第
369 條第2 項、第364 條、第301 條第1 項，判決如主文。
本案經檢察官黃世勳到庭執行職務。
中    華    民    國   100    年    11    月    24    日
                  刑事第十三庭審判長法  官  黃蕙芳
                                    法  官  陳采葳
                                    法  官  陳筱雯
以上正本證明與原本無異。
如不服本判決應於收受送達後10日內向本院提出上訴書狀，並應
敘述具體理由；如未敘述上訴理由者，應於上訴期間屆滿後20日
內向本院補提理由書（均須按他造當事人之人數附繕本）「切勿
逕送上級法院」。
中    華    民    國   100    年    11    月    24    日
                                    書記官  陳建琪